臺灣苗栗地方法院刑事判決　　　　　　　100年度訴字第547號
公　訴　人　臺灣苗栗地方法院檢察署檢察官
被　　　告　黃國松
上列被告因妨害公務等案件，經檢察官提起公訴 （100年度偵字
第3658號），本院判決如下：
    主  文
黃國松犯侮辱公務員罪，處拘役肆拾日，如易科罰金，以新臺幣
壹仟元折算壹日；又犯妨害公務執行罪，處有期徒刑肆月，如易
科罰金，以新臺幣壹仟元折算壹日。
    事  實
一、黃國松於民國100 年6 月23日19時45分許，酒後（尚未達辨
    識其行為違法或依其辨識而行為之能力欠缺或顯著降低之程
    度）騎腳踏車途經苗栗縣苗栗市○○路56巷17號前，不慎擦
    撞路旁機車而跌倒，經巡邏警員黃建勳、徐千田據報到場處
    理，並由救護車將黃國松送往大千綜合醫院，因未攜帶任何
    證件之黃國松，在該醫院急診室門口，拒絕就醫且恣意大聲
    咆哮，警員遂依法將黃國松帶回苗栗縣警察局苗栗分局南苗
    派出所（下稱南苗派出所），依法執行查詢其身分與管束之
    職務。詎黃國松不服管束，明知警員徐千田、徐達雄均係公
    務員，且正依法執行上揭職務，竟基於侮辱公務員之犯意，
    在南苗派出所接續對於警員徐千田、徐達雄，當場以「屌你
    娘支巴」、「電腦查不到就去死一死」、「他媽的」（均客
    家話）等足以貶損名譽之粗鄙言語，公然辱罵依法執行職務
    之警員，而足生損害於國家公務之執行（被告涉犯刑法第
    309 第1 項之公然侮辱罪部分，經徐千田撤回告訴）。黃國
    松另基於妨害公務之犯意，在派出所之戒護區，將左手伸往
    徐千田之腰部，強拉徐千田腰際配槍之槍柄，以此強暴方式
    ，妨害徐千田公務之執行，嗣派出所內目睹前情之其他員警
    上前將黃國松予以制止。
二、案經苗栗縣警察局苗栗分局報告臺灣苗栗地方法院檢察署檢
    察官偵查起訴。
    理  由
壹、證據能力方面
一、卷附現場監視錄影光碟與翻拍照片5 張，均係以電子科技設
    備運作所留存之影像紀錄，非屬供述證據，不受傳聞法則之
    拘束，經核無違法取得之情形，自有證據能力。基於同一理
    由，酒精濃度測定紀錄表1 紙，亦有證據能力。
二、檢察官勘驗筆錄為依刑事訴訟法第212 條、第218 條第1 項
    所為之勘驗，為同法第159 條第1 項除外規定，具有證據能
    力。
三、本判決引用之證人徐千田於警詢及偵查中之陳述，經被告黃
    國松於法院調查證據時，知有刑事訴訟法第159 條第1 項不
    得為證據之情形，而未於言詞辯論終結前聲明異議，本院審
    酌卷內並無事證顯示各該陳述之作成時、地與週遭環境，有
    何致令內容虛偽、偏頗之狀況後，也認為適當，依刑事訴訟
    法第159 條之5 第2 項規定，為傳聞法則之例外，具有證據
    能力。
貳、實體方面
一、訊據被告對於在上揭時地當場侮辱在場執行職務之警員等事
    實坦承不諱，惟矢口否認有何妨害公務執行之犯行，辯稱：
    伊當時酒醉沒有意識，未強取警察之槍枝云云。經查：
（一）關於侮辱公務員之犯行
      被告於100 年6 月23日晚間，在南苗派出所，當場以「屌
      你娘支巴」、「電腦查不到就去死一死」、「他媽的」（
      均客家話）等言語辱罵依法執行管束及查詢身分職務之警
      員徐千田、徐達雄等情，業據被告供承不諱，核與證人即
      警員徐千田於警詢、偵查及審理中證述之情節相符（見偵
      卷第18頁、第34頁、本院卷第26頁），堪以認定。
（二）關於妨害公務之犯行
      證人徐千田於警詢、偵查及審理中證稱：被告在南苗派出
      所對人咆哮，故請被告至戒護區就座，當時未對被告上手
      銬，嗣被告一再起身，伊一直請被告就座未果，迨伊欲將
      被告上手銬時，被告忽然起身，伸出左手拉伊右腰上之配
      槍，被告有抓到槍柄及欲往外抽之動作，伊當時用客家話
      喊了一聲：「搶我的槍」，伊以右手抓黃國松左手、護住
      配槍，另以左手去推被告下顎，然後2 人均跌倒在地等語
      （見偵卷第19頁、第35頁、本院卷第25頁反面至第27頁）
      ，核與檢察官當庭勘驗現場監視錄影光碟，顯示徐千田一
      直請被告坐在戒護區椅子上，牆上有鐵欄杆掛著手銬，被
      告並未上手銬，黃國松一直起身，迨徐千田準備將被告上
      手銬之際，面向牆壁之被告轉身向右，忽伸左手至徐千田
      腰部方向，徐千田以客家話喊搶我的槍，用左手推被告下
      顎，被告往後幾步後，2 人均倒在地上等情相符，有勘驗
      筆錄在案（見偵卷第35頁），並有翻拍照片5 張存卷可查
      （見偵卷第25頁至第27頁），被告強拉徐千田腰際配槍槍
      柄之強暴舉動，亦堪認定。再勘驗筆錄顯示戒護區牆上設
      有鐵欄杆，即可作為扶手之用，被告辯稱係要找支撐點扶
      一下，沒有搶槍云云，顯係卸責之詞，不足採信。
（三）關於被告案發時之意識
      證人徐千田於審理中具結證稱：被告當時騎腳踏車撞及報
      案人之機車後倒地，沒辦法爬起來，報案人於是通知警方
      及救護車，因該車禍有財物損害，故警方須向被告查明身
      分，但被告不願意表明自己身分，嗣被告經送往大千綜合
      醫院急診室，被告下車時拒絕就醫，嗣被告經送至派出所
      後，也一直不願意表明身分，被告知道自己被警員送至派
      出所，也知道且能陳述自己騎腳踏車撞及他人機車之案發
      經過等語（見本院卷第24頁至第26頁），足見被告斯時清
      楚車禍發生經過，見到警員即拒絕表明自己身分，在大千
      醫院下車時表明拒絕就醫，針對警員之問話及要求，均能
      予以回應，故堪認被告為本案侮辱公務員、妨害公務執行
      犯行之際，尚未因酒精之影響，致其辨識其行為違法或依
      其辨識而行為之能力欠缺或顯著降低之程度，被告辯稱當
      時無意識，不清楚自己做什麼事云云，顯係飾卸之詞，無
      足採信。又被告於100 年6 月23日21時13分許經警員以酒
      精測定器進行之吐氣所含酒精濃度測試結果達每公升0.73
      毫克（0.73MG/L），有酒精測定紀錄表1 紙附卷可憑（見
      偵卷第23頁），雖逾不能安全駕駛動力交通工具之標準，
      惟實務上酒後超標之人，能清楚應訊、回應問題之人，所
      在多有，故尚難遽此推認被告當時已欠缺意識。。
（四）綜上所述，本案事證明確，被告侮辱公務員、妨害公務執
      行之犯行，均堪認定。
二、論罪：
    核被告所為，係犯刑法第140 條第1 項之侮辱公務員罪、第
    135 條第1 項之妨害公務執行罪。被告所犯上開2 罪，犯意
    各別，罪名有異，應予分論併罰。又按刑法第140 條侮辱公
    務員罪，屬妨害國家公務之執行，為侵害國家法益，並非侵
    害個人法益之犯罪，如對於公務員2 人以上依法執行職務時
    ，當場侮辱，仍屬單純一罪，並無刑法第55條想像競合犯之
    法例適用（最高法院85年台非字第238 號判決意旨參照），
    是被告於上開時地同時辱罵2 位警員，所為仍屬單純一罪。
    再被告數次粗言辱罵公務員之舉動，係基於同一侮辱公務員
    之犯意，在密接時間內所為之數個舉動，且僅侵害一個國家
    法益，各該舉動間之獨立性極為薄弱，依一般社會健全觀念
    ，難以強行分開，在刑法評價上，應屬接續犯而論以一罪。
三、科刑：
    本院審酌被告藉酒意以粗鄙言語對警員進行侮辱，貿然強拉
    警員腰際上之槍枝，藐視警員依法執行之公權力，言行乖張
    ，且於犯行遭攝錄之情形下，猶於審理中否認妨害公務執行
    之犯行，未具悔意，誠屬不該，末斟酌被告生活狀況（家庭
    經濟狀況勉持）、品行（未有任何犯罪前科紀錄）等一切情
    狀暨公訴人求處公然侮辱罪2 月、妨害公務執行罪5 月，爰
    量處如主文所示之刑，並諭知易科罰金之折算標準。
參、不另為無罪之諭知
一、公訴意旨另以：被告黃國松另基於搶奪犯意，於派出所內戒
    護區，伸左手至徐千田腰部，抓住徐千田配槍之槍柄，被告
    與徐千田發生拉扯，之後2 人同時跌倒在地，經其他員警上
    前制伏被告，被告始未得逞，因認被告涉有刑法第325 條第
    3 項、第1 項之搶奪未遂罪嫌云云。
二、按犯罪事實應依證據認定之，無證據不得認定犯罪事實，刑
    事訴訟法第154 條第2 項定有明文。公訴人認被告涉有上揭
    犯嫌，無非以徐千田出具之職務報告1 份、酒精測定紀錄表
    1 紙、現場監視錄影光碟1片及翻拍照片5張為其主要論據。
三、訊據被告堅詞否認有何搶奪未遂犯行，辯稱：伊沒有把槍枝
    拿回家之意思等語。經查，被告當時位處於派出所，在場有
    警員數人，而警員對於派出所內之狀況，具有一定實力支配
    ，而被告亦受警員徐千田監看管束之狀態乙節，有前揭現場
    監視錄影光碟及翻拍照片5 張可佐，再參以被告無任何犯罪
    前科紀錄之情，有臺灣高等法院被告前案紀錄表1 份可按，
    再參諸槍枝對一般人民而言，實無持用實益之常情，雖被告
    有強拉槍柄之舉，仍難認定被告主觀上有不法所有之意圖。
四、公訴人認被告涉犯搶奪未遂罪嫌，尚乏依據，本應就此部分
    為無罪之諭知，惟依起訴之全部犯罪事實形式觀之，此部分
    與前開論罪部分有想像競合犯之裁判上一罪關係，爰不另為
    無罪之諭知。
據上論斷，應依刑事訴訟法第299 條第1 項前段，刑法第140 條
第1 項、第135 條第1 項、第51條第10款、第41條第1 項前段，
刑法施行法第1條之1，判決如主文。
中    華    民    國   100    年    11    月    10    日
                  刑事第二庭  審判長法  官  楊清益
                                    法  官  周靜妮
                                    法  官  張新楣
以上正本證明與原本無異。
如不服本判決應於收受判決後10日內向本院提出上訴書狀，並應
敘述具體理由。其未敘述上訴理由者，應於上訴期間屆滿後20日
內向本院補提理由書( 均須按他造當事人之人數附繕本) 「切勿
逕送上級法院」。告訴人或被害人如對本判決不服者，應具備理
由請求檢察官上訴，其上訴期間之計算係以檢察官收受判決正本
之日期為準。
                                    書記官  張玉楓
中    華    民    國   100    年    11    月    10    日
附錄本案論罪科刑法條：
刑法第135 條第1 項
對於公務員依法執行職務時，施強暴脅迫者，處3 年以下有期徒
刑、拘役或300 元以下罰金。
刑法第140 條第1 項
於公務員依法執行職務時，當場侮辱，或對於其依法執行之職務
公然侮辱者，處6 月以下有期徒刑、拘役或100 元以下罰金。